【裁判字號】    97,上訴,112
【裁判日期】    971212
【裁判案由】    背信等
【裁判全文】
臺灣高等法院花蓮分院刑事判決         97年度上訴字第112號
上  訴  人  臺灣花蓮地方法院檢察署檢察官
上  訴  人
即  被  告  丙○○
選任辯護人  李傳侯律師
上列上訴人因被告背信等案件，不服中華民國97年3月19日臺灣
花蓮地方法院95年度訴緝字第19號第一審判決（起訴案號：臺灣
花蓮地方法院檢察署87年偵字第2711號、89年度偵字第919號）
，提起上訴，本院判決如下：
    主  文
原判決撤銷。
丙○○共同為他人處理事務，意圖為自己不法之利益，而為違背
其任務之行為，致生損害於本人之利益，處有期徒刑壹年拾月。
又共同為他人處理事務，意圖為自己不法之利益，而為違背其任
務之行為，致生損害於本人之利益，處有期徒刑壹年，減為有期
徒刑陸月，應執行有期徒刑貳年，緩刑貳年。
    事實及理由
一、本案經本院審理結果，認第一審依刑法第342條第1項之背信
    罪，判決被告丙○○有罪，並2罪併罰，除量刑外，認事用
    法並無不當，並引用第一審判決書記載之事實、證據及理由
    與本判決不牴觸部分。
二、被告上訴意旨略以：(一)花蓮縣壽豐鄉○○段第1961、2130
    、2130之1、4906號土地（下稱系爭四筆土地）並非甲○○
    購得；被告未受甲○○之託處理事務；嗣後將上揭1961、21
    30之1、4906號土地售予精鍾商專，價格亦非不合理，被告
    並無背信犯行。(二)被告代表精鍾商專向宋秋儀購入花蓮縣花
    蓮市○○路13號之房地（下稱軒轅路房地），未違背任何任
    務，並無背信犯行云云。惟查：
（一）系爭四筆土地係甲○○出資購得，欲贈與精鍾商專而信託
      於被告丙○○名下等情，業據原審於判決理由欄貳一(五)(六)
      中敘述明確（判決書第7-10頁），對於被告或共同被告藍
      秀茵、王武平、邱潤財之辯解亦詳細一一駁斥（理由欄貳
      一(三)(四)(七)(八)），核與證據與論理法則並無違背，被告空言
      否認，要無可採。又被告明知系爭土地原為甲○○要贈與
      精鍾商專做為校地使用，始登記其名下，若其未違背甲○
      ○之託付，精鍾商專即可無償取得系爭土地所有權，無庸
      花費鉅額購買，然被告身為精鍾商專之董事長，違反學校
      之委託，意圖為自己或其他被告之不法利益，除隱瞞此重
      大訊息外，更聯合其他共同被告以高價出售精鍾商專，從
      中獲取利益，致甲○○受有喪失土地所有權之損害及精鍾
      商專喪失受贈之權利，被告有背信之犯行，甚為明確。被
      告雖辯稱精鍾商專購地之價格合理云云，惟精鍾商專本可
      不花一毛無償取得土地所有權，現需斥資購買，無論購買
      之價格是否合理，均已受損害，所辯自難採信。
（二）被告於民國（下同）81年5月間與共同被告藍秀茵出面購
      入軒轅路房地以為精鍾商專城區校舍使用，嗣於教育部核
      准設立城區部後，其明知軒轅路房地一棟平均價格為新
      台幣（下同）1000萬元，竟於81年12月1日以董事長身分
      代表學校向宋秋儀以3350萬元之高價購入，致精鍾商專受
      有多付出2350萬價金之損害等情，業經原審於判決書第
      12-14頁詳述甚明，被告雖辯稱其未違背任何任務云云，
      惟其為精鍾商專之董事長，受精鍾商專之委託處理學校事
      務，本應為學校謀求利益，卻意圖為藍秀茵之不法利益，
      違背受託任務高價購屋，致精鍾商專受有價金之損害，其
      謂無違背任務，孰能信之？所辯不足採信。
（三）綜上，被告上訴並無理由，其背信犯行足以認定。
三、檢察官上訴略以：被告於93年6月18日經臺灣花蓮地方法院
    發布通緝，於95年12月29日緝獲歸案，並非自動歸案，無中
    華民國96年罪犯減刑條例（下稱減刑條例）減刑之適用等語
    。經查，被告在偵查中滯留大陸，遭起訴後，即選任辯護人
    為其辯護，嗣因老年性痴呆症、胃潰瘍、慢性氣管炎、肺氣
    腫等病需住院治療，而委託辯護人向原審法院請假等情，有
    辯護人之刑事陳報狀在卷可稽，足見其知悉有刑案在法院審
    理中。嗣遭法院通緝，辯護人知悉，被告當亦知情，其明知
    被通緝，仍願從大陸回台，可見有自動歸案之意，應有減刑
    條例之適用，原審就事實二之犯行予以減刑，於法並無違背
    ，檢察官上訴並無理由。
四、又被告在創立精鍾商專前即與藍秀茵同居，本件行為全由藍
    秀茵一手主導，被告受制於同居關係而配合藍秀茵始罹犯刑
    典，犯罪所得事後全流入藍秀茵名下等情，業經證人龐培楠
    即案發時精鍾商專之總務主任到庭證述屬實，經查其名下確
    無任何財產，有其財產資料在卷可據，本院審酌其非本案主
    謀之犯罪動機、未實際取得犯罪所得及願從大陸回台接受審
    判等一切情狀，量處如主文所示之刑，事實二部分並依減刑
    條例減刑，被告及檢察官上訴雖均無理由，然原判決未考量
    其與藍秀茵同居關係之犯罪動機及事後無所得等情，致量刑
    過重，應予撤銷改判。而被告前無前科，年高82歲，身體狀
    況不佳，除有心臟節律不整、高血壓、心悸等症狀外，經原
    審送鑑結果，亦有失智症傾向（原審卷第46、91頁），以此
    情況實不宜入監服刑，本院因認暫不執行其刑為當，爰予宣
    告緩刑2年。
據上論結，應依刑事訴訟法第369條第1項前段、第373條、第364
條、第299條第1項前段，刑法第2條第1項前段、第342條第1項，
、第74條第1項第1款、修正前刑法第28條、第51條第5款，中華
民國96年罪犯減刑條例第2條第1項第3款、第7條、第11條，判決
如主文。
本案經檢察官乙○○到庭執行職務。
中    華    民    國    97    年    12    月    12    日
                         審判長法  官  何方興
                               法  官  王紋瑩
                               法  官  林鳳珠
以上正本證明與原本無異。
本件判決不得上訴。
                               書記官  陳有信
中    華    民    國    97    年    12    月    12    日
附錄本判決論罪之法律條文：
中華民國刑法第342條：
為他人處理事務，意圖為自己或第三人不法之利益，或損害本人
之利益，而為違背其任務之行為，致生損害於本人之財產或其他
利益者，處5年以下有期徒刑、拘役或科或併科1千元以下罰金。
前項之未遂犯罰之。


司法院資訊處製作；財團法人民間司法改革基金會備份。
